臺灣士林地方法院行政訴訟判決
                                      110年度交字第158號
原      告  劉新平  
被      告  臺北市交通事件裁決所

代  表  人  蘇福智  
訴訟代理人  蕭文君  
上列當事人間交通裁決事件，原告不服被告民國110 年5 月13日
北市裁催字第22-ZBA368727號裁決，提起行政訴訟，本院判決如
下：
    主      文
原告之訴駁回。
訴訟費用新臺幣參佰元由原告負擔。
    事實及理由
一、本件係原告不服被告所為民國110 年5 月13日北市裁催字第
    22-ZBA368727號裁決書（下稱原處分），裁罰原告新臺幣（
    下同）3,000 元，並記違規點數1 點，而提起撤銷訴訟，依
    行政訴訟法第237 條之1 ，應適用交通裁決事件訴訟程序，
    本院並依同法第237 條之7 規定，爰不經言詞辯論，逕為裁
    判。
二、爭訟概要：
    原告所有車牌號碼0000-00 號自用小客車（下稱系爭車輛）
    ，於110 年4 月2 日8 時42分，於國道1 號南向96.3公里處
    ，因「行駛高速公路違規超車（利用爬坡車道超車）」之違
    規事實，經民眾檢舉並提供採證光碟，由內政部警政署國道
    公路警察局第二公路警察大隊（下稱舉發機關）員警，依道
    路交通管理處罰條例第33條第1 項第7 款規定，予以製單舉
    發，此有國道警交字第ZBA000000 號舉發違反道路交通管理
    事件通知單可稽（見本院卷第18頁）。原告提出申訴後，經
    被告函請舉發機關查明後仍認原告之違規屬實，應予裁罰。
    嗣經被告以原告有「行駛高速公路違規超車」之違規事實，
    於110 年5 月14日以原處分對原告為裁罰。原告不服，於
    110 年5 月28日提起本件行政訴訟。
三、原告主張：
    原告之車輛於當時因水箱散熱風扇因無法預期之碳刷磨損導
    致風扇運轉驟停，無法散熱引擎溫度，使水箱溫度表飆升至
    最高，併伴隨引擎故障燈亮起，遂緩慢降速、顯示方向燈並
    依照指示靠右行駛，唯變換至右側車道時，突然於後照鏡見
    到一輛向原告疾駛而來疑似失控之車輛，原告已經處於車輛
    故障的當下，又遭逢此情景，著實令駕駛者恐懼與不安，該
    車一路逼近緊跟原告之後，並於緊追尾隨若干距離後駛離云
    云。並聲明：原處分撤銷。
四、被告抗辯：
  ㈠卷查本案舉發機關函復表示，案經審視檢舉人採證影像，系
    爭車輛於違規時地，由外側車道變換至爬坡車道，復由爬坡
    車道變換至外側車道，利用爬坡車道違規超車屬實，爰依法
    舉發；另再審視影片內容並未發現所述情節。經檢視採證光
    碟，影片一開始可見系爭路段共3 線道，檢舉車輛位於主線
    外側車道右側之爬坡車道，右前方立有「慢速車靠右」告示
    牌面，影片時間08：42：35~08 ：42：39前方系爭車輛由外
    側車道向右變換至爬坡車道，影片時間08：42：50~08 ：42
    ：58檢舉車輛有減速與系爭車輛拉長距離，影片時間08：42
    ：58~08 ：43：03系爭車輛打左邊方向燈向左變換至外側車
    道，影片時間08：43：07可清楚看到系爭車輛車牌號碼為「
    7056- L8」。
  ㈡本案原告雖表示係因「水箱散熱風扇由於無法預期之碳刷磨
    損導致風扇運轉驟停，無法散熱引擎溫度使水箱溫度表飆升
    至最高，併伴隨引擎故障燈亮起，遂緩慢降速、顯示方向燈
    並依照指示靠右行駛」一節，惟經檢視原告提供之車輛快速
    保養中心接待工單，其進廠日期為110 年4 月19日，與本案
    違規日期相差甚遠，被告實難據以作為參考之資料。另按因
    避免自己或他人生命、身體、自由、名譽或財產之緊急危難
    而出於不得已之行為，不予處罰；但避難行為過當者，得減
    輕或免除其處罰，行政罰法第13條定有明文。該緊急避難之
    要件，須客觀上有緊急危難狀態之存在，行為人主觀須出於
    救助之意思，客觀上所為之避難行為，須與目的相當且採取
    損害最小之方式為之，且因避難行為所保全之利益顯然優越
    於所犧牲之利益。查原告主張因變換至右側車道時，於後照
    鏡見到一輛疑似失控之車輛云云，然經檢視採證光碟，檢舉
    車輛於影片時間08：42：50~08 ：42：58行駛至系爭車輛後
    方時，有減速與系爭車輛拉長距離，客觀上難認有何緊急危
    難狀態存在。爰此，原告雖以前詞置辯，惟駕駛人本應遵守
    道路交通標誌、標線、號誌指示，以維交通安全及秩序，舉
    發機關爰依上開規定製發舉發通知單，並無違誤，被告實難
    以前開情詞撤銷原處分。
  ㈢並聲明：原告之訴駁回。
五、本院之判斷：
  ㈠道路交通管理處罰條例第33條第1 項第4 款、第7 款規定：
    「汽車行駛於高速公路、快速公路或設站管制之道路，不遵
    使用限制、禁止、行車管制規則及管理事項之管制規則而有
    下列行為者，處汽車駕駛人新臺幣3,000 元以上6,000 元以
    下罰鍰：七違規超車、迴車、倒車、逆向行駛。」，同條例
    第63條第1 項第1 款規定：「汽車駕駛人有下列各款所列條
    款之一者，除依原條款處罰鍰外，並予記點：一、有第33條
    第1 項…情形之一者，各記違規點數1 點。」。
  ㈡高速公路及快速公路交通管制規則第2 條第1 項第15款規定
    ：「十五、爬坡道︰指設於上坡路段主線車道外側，供爬坡
    時速低於最低速限之車輛行駛之車道。」；第8 條第1 項第
    5 款規定：「汽車行駛高速公路及快速公路，其車道之使用
    ，除因交通事故及道路施工依臨時或可移動標誌指示或交通
    勤務警察指揮外，應依設置之交通標誌、標線或號誌之規定
    ，無設置者，應依下列規定︰五、車輛行駛於設有爬坡道之
    長陡坡路段，其時速低於最低速限時，除有特殊狀況外，應
    行駛爬坡道，並禁止變換車道。」；第9 條1 項第4 款規定
    ：「汽車行駛高速公路及快速公路，不得有下列行為：四、
    由主線車道變換車道至加速車道、減速車道、輔助車道或爬
    坡道超越前車。」。
  ㈢按違反道路交通管理事件統一裁罰基準及處理細則第1 條規
    定：「本細則依道路交通管理處罰條例第92條第4 項規定訂
    定之」、第2 條第1 項、第2 項規定：「處理違反道路交通
    管理事件之程序及統一裁罰基準依本細則之規定辦理。前項
    統一裁罰基準，如附件違反道路交通管理事件統一裁罰基準
    表。」，核上開統一裁罰基準及處理細則之規定，就其立法
    目的及功能，乃為防止處罰機關枉縱或偏頗，依道路交通管
    理處罰條例第92條第4 項所授權交通部會同內政部訂定「違
    反道路交通管理事件統一裁罰基準及處理細則」及其附件「
    違反道路交通管理事件統一裁罰基準表」，用以維持裁罰之
    統一性與全國因違反道路交通管理事件受處罰民眾之公平，
    不因裁決人員不同，而生偏頗，寓有避免各監理機關於相同
    事件恣意為不同裁罰之功能，並非法所不許，於憲法上保障
    人民財產權之意旨並無牴觸（此並有司法院釋字第511 號解
    釋意旨理由足資參照），並無違反法律保留原則。再依本件
    違規行為時點之違反道路交通管理事件統一裁罰基準表記載
    ，道路交通管理處罰條例第33條第1 項第7 款規定行駛高公
    路違規超車，於期限內繳納或到案聽候裁決者，應處罰鍰3,
    000 元，並記違規點數1 點。核此規定，既係基於母法之授
    權而為訂定，且就違反道路交通管理事件統一裁罰基準及處
    理細則附件所示統一裁罰基準表中有關道路交通管理處罰條
    例第33條第1 項第7 款之裁罰基準內容（基準表就其是否逾
    越於期限內繳納或到案聽候裁決之期限不同，分別裁以不同
    之罰鍰標準，其衍生交通秩序危害，既不相同，分別處以不
    同之罰鍰，符合相同事件相同處理，不同事件不同處理之平
    等原則），並未牴觸母法，是被告自得依此基準而為裁罰。
  ㈣本件事實概要欄所載之事實，除後列之爭點外，其餘為兩造
    所不爭執，並有系爭舉發通知單、原處分及其送達證書、內
    政部警政署國道公路警察局第二公路警察大隊110 年4 月29
    日國道警二交字第1102702587號函在卷可稽（見本院卷第64
    70、76、78頁），足信屬實。兩造各以前揭情詞為主張及抗
    辯，則本件爭點應為：原告於前揭時、地駕駛系爭車輛，是
    否有「行駛高速公路違規超車」之違規事實？
  ㈤經本院當庭勘驗民眾檢舉之採證光碟，結果為：檔案名稱：
    「ZBA368727 」，影片開始時間為202/04/02 ，08：42：33
    ，於國道1 號高速公路95．7 公里處，可見共有三線主線車
    道及最外側之，高速公路上行駛之車輛不多，檢舉人車輛則
    行駛於最外側之爬坡道，爬坡道之右側路旁則有「慢速車靠
    右」之告示牌（位於98.7公里之小標示牌處），於時間08：
    42：36，可見檢舉人之前方則有車輛（應為系爭車輛），自
    最外側之主線車道向右變換至爬坡道，嗣可見於95.8公里路
    旁有「禁行路肩」之告示牌，而系爭車輛仍持續行駛於檢舉
    人車輛前方之爬坡道，且陸續自右側之爬坡道超越原先行駛
    於其前方之主線車道3 輛車輛，而檢舉人車輛雖逐漸接近系
    爭車輛，惟仍平穩行駛，並與系爭車輛保持相當之距離，於
    95.9公里路旁有「測速照相」之標誌，於時間08：42：48，
    可見豎立有「96公里」之告示牌，系爭車輛仍持續行駛在檢
    舉人前方之爬坡道，再陸續超越行駛於其右側之主線車道之
    2 輛車輛，於接近96.3公里處可見外側有「往國道3 號高速
    公路3 公里」及「往頭份4 公里」之標誌，此時可見系爭車
    輛使用左側方向燈，左變換車道回主線車道，此時可見前方
    爬坡道地面繪有向左之白色箭頭，顯示爬坡道之車道將縮減
    ，系爭車輛與檢舉人車輛均陸續向左變換至主線車道，此時
    可清晰見該系爭車輛之車牌為「7056-L8 」，畫面結束。
  ㈥依上開勘驗結果，可知原告駕駛系爭車輛，確於前揭時、地
    有利用爬坡道為超車之行為，而有「行駛高速公路違規超車
    」之違規事實，應堪認定。
  ㈦原告雖主張於當時系爭車輛之水箱散熱風扇因無法預期之碳
    刷磨損導致風扇運轉驟停，無法散熱引擎溫度使水箱溫度表
    飆升至最高，併伴隨引擎故障燈號亮起，始慢慢降速靠右行
    駛，並提出由台灣中油CPC-life車輛快速保養中心於110 年
    4 月19日13時40分所開立之接待工單為據（見本院卷第34頁
    ）。惟原告之本件違規事實為110 年4 月2 日8 時42分，若
    原告上開所述屬實，於引擎故障燈號已亮起，對於駕駛人而
    言自係處於相當危急之狀態，理應於下高速公路後立即前往
    檢修，惟其所提上開系爭車輛之車輛維修估價單，係於110
    年4 月19日13時40分所開立，時間相距甚遠，是以尚無從資
    以為認定本件違規時間之系爭車輛狀況。
  ㈧原告另主張其變換至右側車道（應係爬坡道）時，於後照鏡
    見一輛疾駛而來疑似失控車輛向原告駛來云云。惟依上開勘
    驗之結果，於系爭車輛向右變換至右側車道後，係不斷加速
    而超越其左側車道之車輛，而此時行駛於其後方檢舉人車輛
    尚與系爭車輛保持相當之距離，且係平穩行駛，亦未有原告
    所稱失控之情形，反係原告之車輛不斷加速超越左側主線車
    道之車輛，並未有其所稱之引擎故障燈亮起始靠右而向右側
    之慢速爬坡道行駛之情形，而係利用該右側之爬坡道加速為
    超越其左車車道車輛之行為。至於原告另主張檢舉人車輛是
    否有保持安全距離行駛，而有違規之情形，惟檢舉人車輛若
    另涉有違規事項，亦係應由舉發機關予以舉發，而與原告本
    件已成立違規事實無涉。
六、綜上所述，被告以原告有「行駛高速公路違規超車」行為，
    依道路交通管理處罰條例第33條第1 項第7 款、第63條第1
    項1 款等規定，以原處分對原告為裁罰，核無違誤，原告訴
    請撤銷原處分，為無理由，應予駁回。
七、本件判決基礎已臻明確，兩造其餘之陳述及訴訟資料經本院
    審酌後，核與判決結果不生影響，爰不另一一論述。
八、本件第一審裁判費用為300 元，應由原告負擔，爰確定第一
    審訴訟費用額如主文第2 項所示。
據上論結，本件原告之訴為無理由，依行政訴訟法第237 條之7
、第98條第1 項前段、第237 條之8 第1 項，判決如主文。
中    華    民    國   110    年    10    月     6    日
                  行政訴訟庭  法  官  徐文瑞
上為正本係照原本作成。
如不服本判決，應於判決送達後20日內，向本院提出上訴狀，上
訴狀並應記載上訴理由，表明關於原判決所違背之法令及其具體
內容或依訴訟資料可認為原判決有違背法令之具體事實，其未表
明上訴理由者，應於提出上訴後20日內向本院補提理由書（上訴
狀及上訴理由書均須按他造人數附繕本），並應繳納上訴費新臺
幣750元。
中    華    民    國   110    年    10    月     6    日
　　                          書記官  朱亮彰